臺灣彰化地方法院刑事判決
           109年度交訴字第37號
公  訴  人  臺灣彰化地方檢察署檢察官 
被      告  黃鴻富


選任辯護人  羅永安律師
上列被告因公共危險等案件，經檢察官提起公訴（108年度調偵
字第676號），本院判決如下：
    主  文
黃鴻富犯過失傷害罪，處有期徒刑陸月，如易科罰金，以新臺幣
壹仟元折算壹日。
被訴肇事致人傷害逃逸部分無罪。
    事  實
一、黃鴻富於民國108年6月27日上午6時27分許駕駛車牌號碼000
    -0000號營業貨櫃曳引車(下稱本案曳引車)，沿彰化縣○○鎮○
    ○路0段○○○○○○○○○○○○○路0段○○○路0段設○○○○○號誌之交岔路
    口，應注意距交岔路口30公尺前顯示方向燈或手勢，換入外
    側車道，駛至路口後再行右轉線東路，不得跨越兩條車道行
    駛，且應讓直行車先行，而按當時天候陰；日間自然光線；
    柏油路面、乾燥、無缺陷；無障礙物、視距良好等情節，並
    無不能注意之情事，竟疏未注意及之，未顯示方向燈或手勢
    ，貿然跨中、外車道右轉彎，未讓其右側同方向騎乘車牌號
    碼000-000號普通重型機車(下稱本案機車)直行而來之鄭世
    智先行，以致兩車碰撞，鄭世智人、車彈飛摔倒，因而受有
    創傷性蜘蛛網膜下出血（伴有期間長短未明之意識喪失）、
    右側肋骨多發性閉鎖性骨折、上頷齒槽閉鎖性骨折、腰椎骨
    折、上正門牙及上側門牙共4顆牙齒斷裂喪失、右側第9、10
    根肋骨骨折、左膝8公分與小腿2公分及腳跟3公分撕裂傷、
    軀幹多處挫傷、擦傷及瘀青、腰椎挫傷等傷害。
二、案經鄭世智訴由彰化縣警察局和美分局移送臺灣彰化地方檢
    察署檢察官偵查起訴。
    理  由
壹、有罪部分：
一、程序事項：　　
（一）告訴人即證人（下稱告訴人）鄭世智之警詢證述，並無與
      審判中不符，且已經被告及辯護人抗辯主張應不具證據能
      力，依刑事訴訟法第159 條第1 項之規定，無證據能力。
（二）按被告以外之人於審判外之言詞或書面陳述，除法律有規
      定者外，不得作為證據；又被告以外之人於審判外之陳述
      ，雖不符合刑事訴訟法第159 條之1 至之4 規定，但經當
      事人於審判程序同意作為證據，法院審酌該言詞或書面陳
      述作成時之情況，認為適當者，亦得為證據。當事人、代
      理人或辯護人於法院調查證據時，知有同法第159 條第1 
      項不得為證據之情形，而未於言詞辯論終結前聲明異議者
      ，視為有前項之同意，刑事訴訟法第159條第1 項及第159
       條之5 分別定有明文。經查，除告訴人於警詢中之證述
      外，本判決所引用被告以外之人於審判外之言詞與書面陳
      述，檢察官、被告及辯護人於本院審理時均表示同意有證
      據能力（本院卷第30頁及第135頁），本院審酌上開證據
      資料製作時之情況，尚無違法不當之瑕疵，亦認為以之作
      為證據應屬適當，揆諸前開規定，爰依刑事訴訟法第159 
      條之5 第1 項規定，認前揭傳聞證據均有證據能力。
（三）本判決所引用之其餘之非供述證據，與本件待證事實具有
      證據關連性，並無證據證明係公務員違背法定程序所取得
      ，亦無顯有不可信之情況，且經本院於審理期日提示予被
      告及辯護人而為合法調查，自均得作為本判決之證據。
二、認定犯罪所憑之證據及理由:
　　被告對於上開犯罪事實均坦承不諱，並有告訴人於偵訊及本
    院之證述、道路交通事故現場圖、道路交通事故調查報告表
    (一)(二) -1、彰化縣警察局道路交通事故當事人酒精測定
    紀錄表、肇事現場暨肇事車輛照片、肇事路口監視器及彰美
    路西北方向來車行車紀錄器影像擷取照片、光碟及本院歷次
    勘驗筆錄、秀傳醫療社團法人秀傳紀念醫院診斷證明書、證
    號查詢汽車駕駛人、車籍資料（KNA-5157營業貨櫃曳引車、
    YAS-025普通重型機車）、交通部公路總局臺中區監理所108
    年8月27日彰鑑字第1080192827號函暨檢送交通部公路總局
    臺中區監理所彰化縣區車輛行車事故鑑定會鑑定意見書(彰
    化縣區0000000○0○○○○○路○○000○0○0○路○○○0000000000號函
    暨檢送交通部公路總局車輛行車事故鑑定覆議會覆議意見書
    (0000000案)等在卷可佐，足認被告任意性自白與事實相符
    ，此部分犯行明確，應予依法論科。
三、論罪科刑
（一）核被告所為，係犯刑法第284條前段過失傷害罪。
（二）爰審酌本件被告本案曳引車，車體較大、車重較重，所產
      生之危險性較一般車輛為高，自應提高其注意義務，然被
      告不僅未提高注意義務，反未於距交岔路口30公尺前顯示
      方向燈或手勢即貿然跨中、外車道右轉彎，肇致車禍事故
      發生，造成告訴人受有如犯罪事實欄所載之傷害，是對告
      訴人所致生損害非輕；又被告犯後雖坦承犯行，然迄今仍
      未與告訴人達成和解，兼衡本件車禍被告為肇事原因、告
      訴人並無肇事因素、被告自陳之智識程度、工作及經濟狀
      況(108年度偵字第7277號卷第9頁)等一切情狀，量處如主
      文所示之刑，並諭知易科罰金之折算標準，以資懲儆。
貳、無罪部分：
一、公訴意旨略以：被告於發生前開與告訴人發生碰撞之事故後
    ，本案機車倒地，本案曳引車車頭保險桿左端處續將倒地之
    本案機車撞推至線東路內側車道上，撞推力道已達致本案曳
    引車車頭保險桿左端處產生凹陷及刮擦之程度，且本案機車
    倒在其前方之車道上，被告對其肇事致人受傷已有認識，竟
    基於肇事逃逸之犯意，逃離肇事現場。嗣經獲報到場處理員
    警調看路口監視器影像，依據車牌號碼查出車主，通知被告
    到案而告查獲，因認被告涉犯刑法第185條之4之肇事致人傷
    害逃逸罪嫌等語。
二、按犯罪事實應依證據認定之，無證據不得認定犯罪事實，又
    不能證明被告犯罪或其行為不罰者，應諭知無罪之判決，刑
    事訴訟法第154 條第2 項、第301 條第1 項分別定有明文，
    再按基於無罪推定原則，被告犯罪之事實應由檢察官提出證
    據，並指出證明方法加以說服，使法院達於確信之程度，始
    得為被告有罪之認定，否則，即應諭知被告無罪，由檢察官
    蒙受不利之訴訟結果，此為檢察官於刑事訴訟個案中所負之
    危險負擔，即實質舉證責任。而被告否認犯罪，並不負任何
    證明責任，僅於訴訟進行過程中，因檢察官之舉證，致被告
    將受不利益之判斷時，被告為主張犯罪構成要件事實不存在
    而提出某項有利於己之事實時，始需就其主張提出或聲請法
    院調查證據，然僅以證明該有利事實可能存在，而動搖法院
    因檢察官之舉證對被告所形成之不利心證為已足，並無說服
    使法院確信該有利事實存在之必要。此為被告於訴訟過程中
    所負僅提出證據以踐行立證負擔，而不負說明責任之形式舉
    證責任，要與檢察官所負兼具提出證據與說服責任之實質舉
    證責任有別。苟被告依其形式舉證責任所聲請調查或提出之
    證據，已證明該有利事實具存在可能性，即應由檢察官進一
    步舉證證明該有利事實確不存在，或由法院視個案具體狀況
    之需，裁量或基於義務依職權行補充、輔佐性之證據調查，
    查明該事實是否存在；否則，法院即應以檢察官之舉證，業
    因被告之立證，致尚未達於使人產生對被告不利判斷之確信
    ，而逕為有利於被告之認定，不得徒以被告所提出之證據，
    尚未達於確切證明該有利事實存在，遽為不利於被告之判決
    。此有最高法院100 年度台上字第6294號判決可參。
三、訊據被告固對於有與告訴人發生碰撞、並造成告訴人受傷之
    事實坦承不諱，惟堅決否認有何肇事逃逸之犯行，辯稱：當
    時並沒有感覺撞到告訴人等語。經查，公訴人認被告涉有肇
    事致人傷害逃逸罪嫌，無非係以告訴人於偵訊及本院之證述
    、道路交通事故現場圖、道路交通事故調查報告表(一)(二)
     -1、肇事現場暨肇事車輛照片、肇事路口監視器及彰美路
    西北方向來車行車紀錄器影像擷取照片等為主要論據。
四、惟查： 
（一）被告與告訴人於前開犯罪事實欄所記載之時間地點有發生
      碰撞、並造成告訴人受傷等情，業據本院認定如上。
（二）又碰撞部位係本案曳引車之右側與本案機車之左側發生碰
      撞，有本院勘驗筆錄在卷可查(本院卷第77、146、204至2
      05頁)，告訴人亦於本案證稱:本案機車受損係左側較為嚴
      重等語，而發生碰撞後，本案機車雖有受損但尚屬完整，
      後照鏡、車殼主體、車輪等均未脫離車體，且可將車體直
      立，車體尚未達支離破碎之程度，有肇事現場照片在卷可
      查（108年偵字第7277號卷第41至45頁），可知雙方係側
      面碰撞，並非衝擊力道較大的正面衝撞，且本案曳引車僅
      有車頭沒有拖貨櫃，約七噸重，車長跟車高都大約3米2，
      底盤也較一般車輛高，行駛中車輛晃動之情況較一般車輛
      明顯，且所產生之噪音亦較高，而我國馬路路面並非平整
      、被告當時正在準備過彎，雙方為側面擦撞衝擊力道相對
      不大的情況下，被告於行駛中是否可確知與告訴人發生碰
      撞，已有可疑。
（三）依本院勘驗筆錄，雖於被告與告訴人發生碰撞後，本案曳
      引車前方有物體被往前推行(本院卷第146頁、第205頁)，
      然畫面甚小，尚難據此即認定該物體係告訴人之機車，又
      除該短暫畫面之外，尚無其他監視器影像可證明有更長時
      間、更遠距離之推行，且若本案機車係從本案曳引車之右
      側，一路遭本案曳引車推行至線東路內側車道（即曳引車
      之左側），其距離將達十幾公尺遠，有道路交通事故現場
      圖可佐(108年度偵字第7277號卷第21頁)，需經較長時間
      、較長距離之外力一路推行，本案機車之毀損狀態應更加
      嚴重，而本案曳引車亦應會因拖行異物而影響車速或行向
      ，然本案曳引車當時之車速或行向均未受影響，亦有本院
      勘驗筆錄在卷可查（本院卷第146頁），是本案機車究竟
      是否有遭本案曳引車一路推行至最終線東路內側車道位置
      ，即有可疑，則被告是否仍可在行駛中確知與告訴人發生
      碰撞，亦非無疑。
（四）又公訴意旨雖以本案曳引車撞推本案機車之力道已達致其
      曳引車車頭保險桿左端處產生凹陷及刮擦之程度等語，然
      查，被告固曾於警詢時表示左前車頭之碰撞痕跡疑似是與
      告訴人碰撞之痕跡沒有意見、於偵查中表示凹陷及接觸移
      轉痕跡應該是對方機車滑倒後撞到的，但實際上的情形不
      清楚，因為沒有感覺等語，是被告所述上開凹陷及擦刮痕
      跡造成之原因，僅為被告之猜臆之詞，而依據監視器畫面
      所示，亦無法判斷本案曳引車右側與本案機車發生碰撞後
      ，本案曳引車之左前車頭有再與告訴人機車碰撞，復無進
      一步資料可佐證上開凹陷及擦刮痕跡確實本次擦撞所致，
      則上開凹陷及擦刮痕跡是否確實係本次事故於推撞本案機
      車過程所造成，即非無疑。　　　
（五）再查，本案曳引車高約3米2，駕駛座位置亦高於一般車輛
      ，依監視器畫面所示，被告駕駛本案曳引車與告訴人騎乘
      之本案機車係於側面撞擊後，本案機車旋即倒地，並非倒
      在本案曳引車前方一段距離，即告訴人機車倒地後之位置
      有可能係在被告視角之死角，則被告是否確實可看到告訴
      人機車已倒地，亦有可疑。
（六）況被告於發生碰撞後，仍持續維持其原本行向、且無減速
      情況，有本院勘驗筆錄可佐（本院卷第146頁），衡諸常
      情，若認知道與他人發生車禍，通常會減速、改變行向，
      然本件被告並無減速、亦無變更行向，則被告是否確知與
      告訴人發生碰撞，亦有可疑。
（七）又被告所駕駛之曳引車，車身大而明顯、且有懸掛車牌、
      車身亦漆有「立航通運公司」之字樣，又發生碰撞係彰美
      路3段之大型十字路口，並非鄉間小路，當時雖非交通尖
      峰擁擠時段，但仍有諸多其他往來車輛，有監視器畫面截
      圖亦可看出(108年度偵字第7277號卷第47至53頁)，被告
      縱然一時逃逸，仍會在短時間內即被發現，而被告所靠行
      之立航貨櫃貨運股份有限公司除強制險外，亦投保有第三
      人任意險，有富邦產險保險單在卷可查（本院卷第213至2
      15頁），倘若被告肇事逃逸，反而無從獲得保險理賠，而
      依道路交通管理處罰條例第62條之規定，駕駛人肇事致人
      受傷而逃逸者，尚須吊銷駕駛執照，而無法繼續從事現在
      之工作，是被告是否有逃逸之動機及必要性，尚難以確認
      ，則被告是否確知與告訴人發生碰撞後仍逃逸，即非無疑
      。
五、綜上，本件證據顯未能認被告有肇事致人傷害逃逸之事實，
    無法證明被告有公訴人所指之犯行，此外，本院復查無其他
    積極證據足以證明，揆諸上開法條及判決意旨，本件不能證
    明被告此部分犯罪，自應為被告無罪之諭知。
據上論斷，依刑事訴訟法第299條第1項前段、第301條第1項，刑
法第284條前段、第41條第1項前段，刑法施行法第1條之1第1項
，判決如主文。
本案經經檢察官王元郁提起公訴，檢察官傅克強到庭執行職務。
中　　華　　民　　國　　110 　年　　6 　　月　　1 　　日
    　　　　　　　刑事第四庭    審判長法官  余仕明
　　　　　　　　　　　　　　　　法      官  蘇品樺
　　　　　　　　　　　　　　　　法      官  許家偉
以上正本證明與原本無異。
如不服本判決應於收受判決後20日內向本院提出上訴書狀，並應
敘述具體理由。其未敘述上訴理由者，應於上訴期間屆滿後20日
內向本院補提理由書(須附繕本)「切勿逕送上級法院」。
告訴人或被害人對於判決如有不服具備理由請求檢察官上訴者，
其上訴期間之計算係以檢察官收受判決正本之日期為準。
中　　華　　民　　國　　110 　年　　6 　　月　　2 　　日
                                書  記  官  張良煜
附錄本案論罪科刑法條全文
中華民國刑法第284條
因過失傷害人者，處1年以下有期徒刑、拘役或10萬元以下罰金
；致重傷者，處3年以下有期徒刑、拘役或30萬元以下罰金。